臺灣臺中地方法院民事判決　　　　　　　100年度保險字第3號
原　　　告　　馬自達汽車租賃股份有限公司
法定代理人　　藍杰勝
訴訟代理人　　李振祥律師
被　　　告　　兆豐產物保險股份有限公司
法定代理人　　鄒政下
訴訟代理人　　林仁頂
上列當事人間請求給付保險金事件，本院於民國100 年7月4日言
詞辯論終結，判決如下：
    主      文
原告之訴及假執行聲請均駁回。
訴訟費用由原告負擔。
    事實及理由
壹、原告主張：
一、原告所有車牌號碼為8806-VV號之小客車，於民國99年7月27
    日向被告投保自用汽車綜合保險（保單號碼0199ATM08658）
    ，保險期間自99年7月27日起至100年7月27日止（原證1、汽
    車保險單與自用汽車保險單條款）。因訴外人洪承緯於99年
    10月12日駕駛原告所有前開小客車，行經臺中市○○路○段1
    30號前，為閃避來車致撞及路旁停放之車輛，造成原告所有
    前開車輛損壞，經原廠估價其修復費用為新台幣（下同）1,
    619,202元（原證2、估價單）。嗣原告於同年10月14日依系
    爭保險契約向被告聲請理賠（原證3 、汽車保險理賠申請書
    ），然時隔2 個月餘，被告仍無回應，原告遂於同年12月20
    日以臺中法院郵局第3152號存證信函（原證4 ）催告被告依
    保險契約履行理賠義務。
二、被告收到前開存證信函後，卻函覆：依臺中市警察局交通隊
    現場圖記載係駕駛自行離開現場，因駕駛人洪承緯於事故發
    生後自行離開現場，故被告依系爭保險契約汽車車體損失保
    險乙式條第3條第9款「被保險汽車於發生肇事後逃逸，其肇
    事所致之毀損滅失」之約定，不負理賠責任為由，而拒絕理
    賠（原證5、被告公司客戶理賠服務部100年1月5日兆產（10
    0 ）客四發字第0010號函）。然系爭車禍事故發生時，洪承
    緯因恐遭毀損車輛之車主指責或毆打而離開現場，惟其所駕
    駛之原告所有車輛仍留置於現場並未有任何移動。因系爭保
    險契約汽車車體損失保險乙式條第3條第9款係以「被保險汽
    車於發生肇事後逃逸」始有適用，但系爭肇事車輛於事故發
    生後既留置現場並未移動，該車無肇事逃逸之行為，自無前
    開條款之適用。從而被告以前開理由主張不負保險給付責任
    而拒絕理賠，顯有錯誤。
三、系爭修復費用雖為1,619,202 元，然因原告投保車體損失險
    之保險金額僅為1,102,000 元為理賠上限，故以此金額為請
    求賠償金額，爰依保險法第2 條及系爭約定，請求被告給付
    1,102,000 元及其法定利息。
四、對被告抗辯之陳述：
（一）依系爭保險契約汽車車體損失保險乙式條第3條第9款之文
      義，係指汽車逃逸，並非指駕駛人逃逸。
（二）行政院金融監督管理委員會100年05月11日金管保品字第1
      0002524220號函，雖認本件駕駛人逃離，並非肇事汽車，
      認為保險公司即本件被告不用理賠。但依系爭條款所規定
      被保險汽車已發生肇事或逃逸，屬於不保事項，實際上系
      爭汽車並未逃逸，故前開函文與前開條款之解釋，顯然不
      符合。
（三）否認被告所抗辯『系爭車輛保險單自99年7 月27日起生效
      ，保險金額1,102,000 元，截至事故發生日之99年10月12
      日止，共經過2個月以上，未滿3個月，依條款所載折舊率
      為7%，賠償率為93%』等事實。
五、並聲明：（一）被告應給付原告1,102,000 元及自起訴狀繕
    本送達翌日即100年1月21日起至清償日止，按年息5%計算之
    利息。（二）訴訟費用由被告負擔。（三）請准供擔保宣告
    假執行。
貳、被告則以：
一、系爭保險契約之共同條款第15條規定被保險汽車發生承保範
    圍內之責任或毀損滅失時，要保人或被保險人或受益人應以
    電話或書面通知被告及當地警察機關，旨在確認被保險車輛
    係由何人駕駛，駕駛人是否有系爭保險契約汽車車體損失保
    險乙式條款第3條第9款所訂各項不保事項之情事，以釐清該
    事故是否為保險人應承擔之責任，設若被保險車輛及駕駛人
    離開事故現場，未經警方記錄現場之一切情狀，則無法確定
    是否需由保險人負理賠之責任。故而系爭保險契約車體保險
    乙式條款第3條第9項乃將「被保險汽車於發生肇事後逃逸，
    其肇事所致之毀損滅失」約定為不保事項，其意旨係在於保
    障保險人僅需於事前經其評估並願承受之風險範圍內負擔可
    能給付保險金之利益，並避免因駕駛人逃逸，致使無法釐清
    最終應負車禍責任者及無法確定是否應由保險公司負擔理賠
    責任。
二、系爭保險契約車體保險乙式條款第3條第9項使用之「逃逸」
    一詞而言，「逃逸」為主動、積極之動詞，乃發於心而形於
    外之動作，自係指有生命之自然人之行為，無生命之汽車車
    體不可能自行離開現場，故所謂「逃逸」乃是指「駕駛人」
    逃逸，無論駕駛人是駕駛被保險車輛逃逸，抑或棄車獨自逃
    逸，均屬上揭條款所規範之範疇。原告前開主張乃斷章取義
    ，顯無理由。
三、經被告向警方查證得知洪承緯於事故發生後並未立即報警，
    亦未留在事故現場處理而自行離開，復經警方開單告發在案
    。洪承緯自行離開現場而未立即報警處理之行為，符合系爭
    保險契約汽車車體損失保險乙式條款第3條第9款「被保險汽
    車於發生肇事後逃逸，其肇事所致之毀損滅失」之不保事項
    規定，被告乃據以發函告知無法賠付。原告前開主張，自無
    理由。
四、若被告需負理賠責任，原告請求賠付1,102,000 元亦無理由
    。因：
（一）依汽車車體損失保險乙式條款第11條「全損之理賠」約定
      ：「被保險汽車發生本保險承保範圍內之毀損滅失而無法
      加以修復，或其修復費用達保險金額扣除下表折舊後數額
      4分之3以上時，本公司按保險金額乘以下列賠償率後所得
      之金額賠付之。…本公司以全損賠付後，本保險契約即行
      終止，本保險之未滿期保費不予退還，本公司並即取得對
      該殘餘物之處分權，但該殘餘物如仍有未了之責任或義務
      應由被保險人自行處理，本公司並不因取得該殘餘物之處
      分權而隨同移轉予本公司承受」。
（二）系爭車輛保險單自99年7月27日起生效，保險金額1,102,0
      00元，截至事故發生日之99年10月12日止，共經過2 個月
      以上，未滿3個月，依條款所載折舊率為7%，賠償率為93%
      。又系爭車輛經中華賓士汽車公司勘估其修復費用需1,61
      9,202 元，遠高於上開條款約定之數額（0000000 *0.93*
      3/4 =768,645），被告公司自得以保險金額乘以約定之賠
      率賠付1,024,860元（1,102,000*0.93=1,024,860）。
五、並聲明：（一）原告之訴駁回。（二）訴訟費用由原告負擔
    。（三）如受不利之判決，請准供擔保免為假執行。
、得心證之理由
一、原告所有車牌號碼為8806-VV 號之小客車（排氣量1796CC）
    ，於99年7 月27日向被告投保自用汽車綜合保險（保單號碼
    0199ATM08658），保險期間自99年7月27日起至100年7 月27
    日止；訴外人洪承緯於99年10月12日駕駛原告所有前開小客
    車，行經臺中市○○路○段130號前，為閃避來車致撞及路旁
    停放之車輛，造成原告所有前開車輛損壞，經原廠估價其修
    復費用為1,619,202元；與原告於99年10月14日向被告聲請
    理賠，然時隔二個月餘，被告仍無回應，原告遂於同年12月
    20日以臺中法院郵局第3152號存證信函催告被告理賠；被告
    收到前開存證信函後，函覆：依臺中市警察局交通隊現場圖
    記載係駕駛自行離開現場，因駕駛人洪承緯於事故發生後自
    行離開現場，故被告依系爭保險契約汽車車體損失保險乙式
    條第3條第9款「被保險汽車於發生肇事後逃逸，其肇事所致
    之毀損滅失」之約定，不負理賠責任為由，而拒絕理賠；及
    系爭車禍事故發生時，洪承緯離開現場，惟其所駕駛之原告
    所有車輛仍留置於現場並未有任何移動；暨被告於100年1月
    20日收受本件起訴狀繕本送達；和原告投保系爭車體損失險
    之保險金理賠上限為1,102,000 元等事實，為兩造所不爭（
    見本院100 年4月6日言詞辯論筆錄），並有汽車保險單、任
    意汽車保險卡與自用汽車保險單條款、估價單、汽車保險理
    賠申請書、臺中法院郵局第3152號存證信函、被告公司客戶
    理賠服務部100年1月5日兆產（100）客四發字第0010號函等
    在卷可證，自堪信為真實。
二、按系爭保險契約汽車車體損失保險乙式條款第3條第9款約定
    ，被保險汽車於發生肇事後逃逸，其肇事所致之毀損滅失，
    屬不保事項，有前開自用汽車保險單條款可憑。查：
（一）前開所稱「逃逸」，為主動、積極之動詞，自係指有生命
      之自然人之行為，無生命之汽車車體不可能自行離開現場
      ，故所謂「逃逸」乃是指駕駛人逃逸，故無論駕駛人是駕
      駛被保險車輛逃逸，或棄車獨自逃逸，均屬上揭條款所規
      範之範疇。
（二）且系爭保險契約條款係依行政院金融監督管理委員會所訂
      頒之「自用汽車保險定型化契約範本」修訂並完成送審程
      序，系爭不保事項，核與前開契約範本內容相符；前開不
      保事項，約定用意係因肇事後逃逸違反道路交通管理處罰
      條例第62條及道路交通事故處罰條例第3條與刑法第185條
      之4 等規定，有違公序良俗，且為避免駕駛人非屬被保險
      人身分、無照駕車、酒後駕車等保單條款約定追償事項或
      不保事項及肇事責任釐清之事實認定困難，致衍生爭議，
      並為維護交通安全，防止交通事故死傷擴大，爰將肇事逃
      逸列為不保事項；復依前揭法令規定，被課以義務或責任
      之為主體為汽車之駕駛人，尚非肇事汽車；故系爭保險契
      約汽車車體損失保險乙式條款第3條第9款不保事項，尚非
      僅指被保險汽車於肇事後逃逸之情形，此亦有行政院金融
      監督管理委員會100年05月11日金管保品字第10002524220
      號函在卷可憑。
（三）從而，系爭車禍事故發生時，洪承緯離開現場，惟其所駕
      駛之原告所有車輛雖仍留置於現場並未有任何移動，然依
      前開說明，亦屬系爭保險契約汽車車體損失保險乙式條款
      第3條第9款所約定發生肇事後逃逸之情形，其肇事所致之
      毀損滅失，自屬不保事項，當無疑義。
三、綜上所述，洪承緯駕駛原告所有前開小客車，於前開時、地
    ，為閃避來車致撞及路旁停放之車輛，造成原告所有前開車
    輛損壞，然嗣洪承緯離開現場，依系爭保險契約汽車車體損
    失保險乙式條款第3條第9款所約定，其肇事所致之毀損滅失
    ，自屬不保事項。從而，原告依系爭保險契約之約定，請求
    被告給付系爭保險金及法定利息，為無理由，應予駁回。而
    原告之訴既經駁回，其假執行之聲請，亦失所附麗，應併予
    駁回。
四、本件事證已臻明確，兩造所為之其他主張，陳述並所提之證
    據，經審酌後，認均與本件之結論無礙，不再一一論述，併
    予敘明。
肆、訴訟費用負擔之依據：民事訴訟法第78條。
中    華    民    國   100    年    7     月    18    日
                  民事第二庭  法  官  陳卿和
正本係照原本作成。
如對本判決上訴，須於判決送達後20日內向本院提出上訴狀。如
委任律師提起上訴者，應一併繳納上訴審裁判費。
中    華    民    國   100    年    7     月    18    日
                              書記官  司立文